臺灣新北地方法院民事判決
111年度家繼訴字第73號
原      告  胡巧云  

訴訟代理人  吳昱圻律師
被      告  司徒千毓
上列當事人間請求分割遺產事件，本院於中華民國111年11月30
日言詞辯論終結，判決如下：
    主      文
被繼承人司徒煥棠所遺如附表一所示之遺產，應分割如附表一「
分割方法欄」所示。
訴訟費用由兩造按附表二所示之應繼分比例負擔。
    事實及理由
壹、程序方面：
　　被告經合法通知，未於言詞辯論期日到場，核無民事訴訟法
    第386條所列各款情形，依家事事件法第51條準用民事訴訟
    法第385條第2項規定，爰依原告之聲請，由其一造辯論而為
    判決。
貳、實體方面：
一、原告主張：兩造之被繼承人司徒煥棠於民國110年5月14日死
    亡，留有如附表一所示之遺產（下稱系爭遺產），兩造為全
    體繼承人，應繼分比例各如附表二所示。因原告催告被告就
    系爭遺產為協議均未獲置理，致兩造無法達成分割協議，爰
    依民法第1164條規定，請求分割系爭遺產，就附表一編號3
    至5號所示不動產（下稱系爭二樓不動產）為原告所居住，
    原告請求單獨取得，並以其餘遺產找補被告；附表一編號1
    至2所示不動產（下稱系爭一樓不動產），請求變價分割；
    其餘遺產請求由兩造依附表二所示應繼分比例分配等語。並
    聲明：兩造就司徒煥棠所遺系爭遺產，由兩造依原告所提分
    割方法為分割。
二、被告司徒千毓經合法通知，未於言詞辯論期日到場，亦未具
    狀為何聲明或陳述。
三、法院之判斷：
（一）原告主張司徒煥棠於110年5月14日死亡，留有系爭遺產，
      兩造為司徒煥棠之全體繼承人，應繼分比例各如附表二所
      示等情，業據提出死亡證明書、戶籍謄本、財政部北區國
      稅局遺產稅免稅證明書、該局111年8月22日函、土地、建
      物登記第一類謄本等件為證，堪信為實。
（二）按繼承人有數人時，在分割遺產前，各繼承人對於遺產全
      部為公同共有；繼承人得隨時請求分割遺產，但法律另有
      規定或契約另有訂定者，不在此限，民法第1151條、第11
      64條分別定有明文。經查，司徒煥棠所遺系爭遺產，在遺
      產分割前，兩造對於遺產全部為公同共有，並無不能分割
      之情形，亦無不分割之約定，亦無以遺囑禁止分割遺產之
      情形，兩造既不能協議分割，則原告依民法第1164條規定
      請求分割系爭遺產，自屬有據。　　　
（三）按公同共有物之分割，除法律另有規定外，準用關於共有
      物分割之規定，為民法第830條第2項所明定。準此，公同
      共有遺產之分割，於共有人不能協議決定分割方法時，依
      民法第830條第2項準用第824條第2項、第3項，法院應命
      為下列之分配：以原物分配於各共有人；原物分配，並以
      金錢補償共有人中未受分配，或不能按其應有部分受分配
      者；原物分配顯有困難時，得變賣共有物，以價金分配於
      各共有人；或以原物之一部分分配於各共有人，他部分變
      賣，以價金分配於各共有人。又民法第1164條所定之遺產
      分割，其目的在於遺產公同共有關係全部之廢止，而非個
      別財產公同共有關係之消滅。所謂應繼分係各繼承人對於
      遺產之一切權利義務，所得繼承之比例，並非對於個別遺
      產之權利比例，因此分割遺產並非按照應繼分比例逐筆分
      配，而應整體考量定適當之分割方法，法院選擇遺產分割
      之方法，應具體斟酌公平原則、各繼承人之利害關係、遺
      產之性質及價格、利用價值、經濟效用、經濟原則及使用
      現狀、各繼承人之意願等相關因素，以為妥適之判決，不
      受繼承人所主張分割方法之拘束。查本件兩造無人願意單
      獨取得系爭一樓不動產，原告主張變價分割，倘採變價分
      割，兩造得依自身對該不動產之利用情形、對被繼承人所
      留遺產在感情上或生活上是否有密不可分之依存關係，暨
      評估自身之資力等各項情事，決定是否參與競標或行使優
      先承買之權利，以單獨取得共有物之所有權，亦得在他人
      買受時，依法以相同條件主張優先購買，而無喪失該不動
      產所有權之疑慮，且經良性公平競價結果，無法取得該不
      動產原物分配之共有人所能分配之金錢將可能增加，對於
      共有人而言亦較有利，則本院審酌上情，認系爭一樓不動
      產應變價分割，由兩造依附表二所示比例分配變價後之金
      錢，為適當。復查系爭二樓不動產為原告所住，被告未同
      住，未能使用收益，若該不動產由兩造按應繼分比例原物
      分割或分別共有，無法終局解決兩造共有該不動產之使用
      糾紛，又原告表示願取得該不動產後找補被告，被告經合
      法通知未到庭陳述，本院審酌原告主張並無不利於其他繼
      承人，而該不動產經飛騰不動產估價事務所估價於111年8
      月31日之價格為新臺幣（下同）730萬8600元，有不動產
      估價報告書在卷可稽，則原告應就其取得該不動產找補被
      告365萬4300元（計算式：730萬8600元×1/2）。再就附表
      一編號6至69號所示存款、股票、基金暨其等孳息，性質
      上可分，則原告主張由兩造依附表二所示應繼分比例原物
      分配，核屬適當。
四、綜上所述，原告本於繼承人地位，依民法第1164條規定請求
    分割系爭遺產，為有理由，應予准許。又系爭遺產既已由法
    院分割，並為全體公同共有人定分割方法，依民事訴訟法第
    80條之1規定，訴訟費用由全體繼承人依應繼分比例分擔，
    始為公平，附此敘明。
五、據上論結，本件原告之訴為有理由，判決如主文。
中    華    民    國   111    年    12    月    16    日
                    家事法庭  法  官  顧仁彧
以上正本係照原本作成。
如不服本判決，應於判決送達後20日之不變期間內，向本院提出
上訴狀。如委任律師提起上訴者，應一併繳納上訴審裁判費。
中    華    民    國   111    年    12    月    16    日
                              書記官  黃馨德
附表一：被繼承人司徒煥棠之遺產及分割方法
編號 遺產項目 權利範圍/金額（新臺幣）、股數、單位數 分割方法 1 新北市○○區○○段 000000000地號土地 4分之1 變價分割，變價所得價金，由兩造依附表二所示之應繼分比例分配。 2 新北市○○區○○段 000000000○號建物（門牌號碼：新北市○○區○○路0巷00弄0號1樓） 1分之1　  3 新北市○○區○○段 000000000地號土地 4分之1 均由胡巧云單獨取得，並應補償司徒千毓新臺幣365萬4300元。 4 新北市○○區○○段 000000000地號土地 4分之1  5 新北市○○區○○段 000000000○號建物（門牌號碼：新北市○○區○○路000巷0弄00號2樓） 1分之1  6 華南商銀活儲存款 12萬6655元暨其孳息 由兩造按附表二所示之應繼分比例分配。 7 華南商銀定存存款 32萬元暨其孳息  8 板信商銀活儲存款 2,001元暨其孳息  9 板信商銀活儲存款 40萬9741元暨其孳息  10 板信商銀活儲存款 9,594元暨其孳息  11 遠東商銀存款 3萬4257元暨其孳息  12 國泰世華銀行福和分行活儲存款 16萬2235元暨其孳息  13 永和福和郵局存款 24萬2220元暨其孳息  14 彰化銀行福和分行活儲存款 5萬8067元暨其孳息  15 彰化銀行福和分行定存存款 10萬元暨其孳息  16 彰化銀行福和分行活存存款 1萬1337元暨其孳息  17 安泰銀行存款 5,066元暨其孳息  18 花旗銀行存款 1元暨其孳息  19 花旗銀行存款 AUD0.03元暨其孳息  20 花旗銀行存款 CNY1.11元暨其孳息  21 台一國際股份有限公司股票 3,129股暨其孳息  22 聯成公司股票 3,665股暨其孳息  23 葡萄王公司股票 200股暨其孳息  24 大同公司股票 95股暨其孳息  25 長榮公司股票 264股暨其孳息  26 華航公司股票 3,461股暨其孳息  27 長榮航公司股票 311股暨其孳息  28 彰銀公司股票 609股暨其孳息  29 台中銀公司股票 561股暨其孳息  30 華南金公司股票 293股暨其孳息  31 元大金公司股票 152股暨其孳息  32 永豐金公司股票 545股暨其孳息  33 第一金公司股票 54股暨其孳息  34 櫻花公司股票 777股暨其孳息  35 泰山公司股票 1,000股暨其孳息  36 聯成公司股票 1,000股暨其孳息  37 廣豐公司股票 1,000股暨其孳息  38 長榮公司股票 2,000股暨其孳息  39 華航公司股票 8,000股暨其孳息  40 長榮航公司股票 5,000股暨其孳息  41 彰銀公司股票 1,000股暨其孳息  42 華南金公司股票 1,000股暨其孳息  43 第一金公司股票 1,000股暨其孳息  44 嘉食化公司股票 227股暨其孳息  45 中日飼料公司股票 2,100股暨其孳息  46 太電公司股票 1,000股暨其孳息  47 台一公司股票 2,574股暨其孳息  48 羅馬公司股票 538股暨其孳息  49 佳錄公司股票 1,069股暨其孳息  50 啟阜公司股票 350股暨其孳息  51 臺東企銀公司股票 125股暨其孳息  52 誠洲公司股票 1,659股暨其孳息  53 中國力霸公司股票 334股暨其孳息  54 源益公司股票 562股暨其孳息  55 大業公司股票 2,102股暨其孳息  56 立大公司股票 160股暨其孳息  57 建台水泥公司股票 4股暨其孳息  58 嘉食化公司股票 76股暨其孳息  59 太電公司股票 682股暨其孳息  60 台一公司股票 463股暨其孳息  61 佳錄公司股票 27股暨其孳息  62 寶祥實業公司股票 2,194股暨其孳息  63 優美公司股票 921股暨其孳息  64 國泰世華銀行基金（00000000000） 3,676.521單位數暨其孳息  65 柏瑞特別股息收益基金 662.7股暨其孳息  66 富蘭克林華美中國傘型基金之中國A股基金 432.5股暨其孳息  67 富蘭克林華美中國傘型基金之中國A股基金 213.7股暨其孳息  68 富蘭克林華美中國傘型基金之中國A股基金 213.7股暨其孳息  69 富蘭克林華美中國傘型基金之目標2047組合基金 1,800股暨其孳息  

附表二：兩造之應繼分比例
編號 姓名 應繼分比例 1 胡巧云 2分之1 2 司徒千毓 2分之1